【裁判字號】    97,聲判,193
【裁判日期】    971231
【裁判案由】    聲請交付審判
【裁判全文】
臺灣臺北地方法院刑事裁定             97年度聲判字第193號
聲  請  人  友尚股份有限公司
即 告訴 人
法定代理人  甲○○
代  理  人  林孜俞律師
被      告  乙○○
            丙○○
上列聲請人即告訴人因被告詐欺案件，不服臺灣高等法院檢察署
檢察長駁回再議之處分（97年度上聲議字第5901號），聲請交付
審判，本院裁定如下：
    主  文
聲請駁回。
    理  由
一、按告訴人不服上級法院檢察署檢察長或檢察總長認再議為無
    理由而駁回之處分者，得於接受處分書後10日內委任律師提
    出理由狀，向該管第一審法院聲請交付審判，刑事訴訟法第
    258 條之1 第1 項定有明文。緣本件聲請人即告訴人友尚股
    份有限公司（下稱友尚公司）向臺灣臺北地方法院檢察署提
    出被告乙○○、丙○○2 人共同詐欺取財之告訴，經檢察官
    於民國97年9 月30日以97年度偵字第20210 號為不起訴處分
    後，告訴人不服，聲請再議，復經臺灣高等法院檢察署於97
    年6 月6 日以97年度上聲議字第5901號駁回再議，處分書於
    97年11月10日送達告訴人位於臺北市內湖區之地址，因而確
    定在案，此經本院調取上開案件全卷附有臺灣臺北地方法院
    檢察署檢察官不起訴處分書、臺灣高等法院檢察署處分書及
    聲請人送達證書可憑。茲聲請人即告訴人不服臺灣高等法院
    檢察署檢察長駁回再議之處分，經委任林孜俞律師為代理人
    ，於97年11月21日向本院聲請交付審判，扣除在途期間2 日
    後，未逾法定不變期間，合先敘明。
二、原不起訴處分及再議駁回處分之意旨綜合略以：訊據被告乙
    ○○、丙○○均堅決否認有詐欺犯行，經查：
  (一)依告訴人友尚股份有限公司（下稱友尚公司）以書面即97年
    5 月19日刑事告訴狀及告訴代理人於警詢中所陳述，鼎容股
    份有限公司（址設臺北市信義區○○○路○ 段508 號13樓，
    下稱鼎容公司）與告訴人歷來多次交易，被告2 人均依約付
    款，僅95年6 月28日及29日之交易，鼎容公司未及給付部分
    貨款而已，告訴人並未指出被告2 人有何施用詐術之客觀行
    為。至於告訴人及告訴代理人雖謂被告2 人以「放長線釣大
    魚之手法」施行詐騙云云，然告訴人及告訴代理人上述主張
    ，不啻係泛指所有現行於商業往來中依約正常付款之人，如
    果日後有任何領款無法支付，俱係以「放長線釣大魚之手法
    」施行詐騙，目前所有依約正常付款之人，則俱可能係為日
    後之施詐行騙而預為準備，實有悖常情。是告訴人及告訴代
    理人上述指摘要屬無據，難以遽謂被告2 人有何施用詐術之
    不法情事。
  (二)細算被告2 人於95年6 月28、29日向告訴人購買之商品，告
    訴人認其價值共計美金2,332,000 元（依告訴人所認匯率換
    算為新臺幣75,731,700元），而被告2 人則支付其中新臺幣
    （下同）1 千萬元左右之貨款，另退回約2 千萬元之商品，
    未依約支付之貨款則為41,935,184元等事實，業據告訴人以
    書面即上開刑事告訴狀陳明，核與證人即告訴人之職員張大
    維具結後證述之情節相符，並有臺灣臺北地方法院97年度重
    訴字第475 號民事判決影本在卷足憑。另依被告2 人於97年
    8 月1 日刑事答辯狀所附96年5 月24日臺北富邦銀行付款委
    託書所載，鼎容公司於該日尚匯款160 萬元予告訴人清償其
    所積欠之貨款。據上所述，苟被告2 人係以告訴人及告訴代
    理人所指詐欺手法，詐騙上述最後一批商品，則被告2 人大
    可於商品到手後，立即全數轉售牟利，又豈會仍然支付1 千
    萬元左右之貨款，並退回2 千萬元之商品，又何需於近1年
    之後仍支付所積欠之貨款？由此足見告訴人及告訴代理人謂
    被告2 人以施行詐騙、惡意倒帳、拒不清償，係告訴人及告
    訴代理人片面之詞，難認有據，而被告2 人主觀上對於告訴
    人及告訴代理人所指遭詐騙之商品並無不法意圖，則堪採信
    。
  (三)綜上，本件純屬告訴人與鼎容公司間民事糾葛問題，除告訴
    人及告訴代理人片面有悖常情之指訴外，並無任何積極之證
    據足以證明被告2 人涉有告訴及報告意旨所認詐欺犯行，其
    2 人之犯罪嫌疑俱應認尚有不足，應予不起訴處分。
三、本件聲請人即告訴人聲請交付審判意旨則以：
  (一)被告乙○○、丙○○兄妹經營之鼎容公司與告訴人有商業往
    來之關係，竟意圖為自己不法之所有，明知鼎容公司已無支
    付貨款之能力，仍合意共謀欺騙告訴人，以「放長線釣大魚
    」之手法，自95年2 月起，先陸續向告訴人少量訂購IC晶片
    ，於95年5 月4 日向告訴人保證訂購三星廠牌之電子NAND
    FLASH ，起初以數千至1 萬支左右之少量、小金額（僅新臺
    幣數百萬元）多次向告訴人下單，約定貨到付款，且均正常
    付款，在取得告訴人信任後，於95年6 月28日下單9600支，
    95年6 月29日最後一次下單高達116,400 支，比往常訂量多
    達10幾倍，金額總計7 千餘萬元；由於鼎容公司之前均正常
    付款，告訴人不疑有他悉數出貨，惟鼎容公司卻僅支付其中
    3 千餘萬元貨款後即惡意倒帳、拒不清償，被告2 人避不出
    面，因認被告2 人均涉犯刑法詐欺取財罪嫌云云。
  (二)原處分意旨未調查被告2 人是否隱瞞已無支付能力之事實，
    竟在倒帳前異常下單多達10幾倍、金額達7 千餘萬元。且鼎
    容公司非退回2 千餘萬元貨物，係告訴人主動取回。又告訴
    代理人於97年8 月15日調查期日向檢察官聲請調查鼎容公司
    在第一商業銀行松貿分行帳戶往來明細及告訴人出售商品現
    在何處等事項，詎檢察官均未調查，即率予不起訴處分。至
    於被告2 人為掩飾詐欺犯行而清償160 萬元、1 千萬元貨款
    ，檢察官未予查明，亦屬不當，否則任何實施詐騙之人只要
    於事後清償部分款項，即可認無詐欺故意，顯不合理。
  (三)並提出友尚公司退票倒帳處理報告表1 份為證。
四、按刑事訴訟法於91年2 月8 日經修正公布，增定第258 條之
    1 「聲請交付審判」規定，此乃對於「檢察官不起訴或緩起
    訴裁量權」制衡之一種外部監督機制，此時，法院僅在就檢
    察官所為不起訴或緩起訴之處分是否正確加以審查，以防止
    檢察機關濫權，依此立法精神，法院就聲請交付審判案件之
    審查，所謂「得為必要之調查」，其調查證據之範圍，自應
    以偵查中曾顯現之證據為限，不可就告訴人新提出之證據再
    為調查，亦不可蒐集偵查卷以外之證據，否則將與刑事訴訟
    法第260 條之再行起訴規定，混淆不清，亦將使法院兼任檢
    察官之角色而有回復「糾問制度」之虞。
五、原不起訴處分書、再議駁回處分書認依調查結果，難認被告
    有何誣告之犯行，其理由已論列甚詳，惟聲請人雖仍執陳詞
    再予爭執。經查：
  (一)原處分意旨綜合被告2 人供述、答辯狀、告訴人歷次刑事告
    訴狀、告訴代理人於警詢時之陳述、證人張大維之證述、雙
    方交易紀錄、鼎容公司95年5 月4 日同意書、訂單明細表、
    請款單、本院97年度重訴字第475 號民事判決、雙方92年至
    95年間交易帳款明細表、臺北富邦銀行匯款委託書（見97年
    度發查字第1827號卷第7 至10頁、第11至14頁、第15至18頁
    、第19頁、第35至42頁反面、97年度他字第4926號卷第1 至
    18頁、第21至30頁、第31至56頁、第59頁、第74至76頁、第
    87至88頁），認定被告2 人所經營之鼎容公司在交易過程中
    難認有何異常情形可言，理由已論列甚詳，核無不合。
  (二)告訴人雖爭執被告2 人為何突然大量訂貨又隨即倒帳。然商
    業判斷本無從說明理由，且據被告乙○○供稱：「95年6 月
    這1 次，友尚要求我們吃下大量的貨，放帳給我們，要我賣
    完結帳，總價是7 千多萬，放帳就是30天或60天的放帳期，
    就是先給貨、後給錢，當時說好就是30天的帳期，後來市場
    崩跌，等到我可以出貨賣時，貨的價值只剩3 、4 千萬，我
    已把貨全部賣完，得到3 千多萬，我也都還給友尚公司了，
    後來我公司也倒了，因賠得太兇了……事實上我於96年6 月
    我也有給他160 萬，目前差額部分民事訴訟已判決確定」（
    見97年度他字第4926號卷第87至88頁），此對照被告提出之
    網路新聞記載：「雖然各界早已預期，2006年NAND型快閃記
    憶體（Flash） 價格絕對是一路往下，但甚少人能預估到，
    價格跌勢是如此又快又猛，從2005年第四季到現在，高容量
    的NAND型Flash 價格幾乎是對半砍，在如此快速的價格趕底
    下……NAND型Flash 價格很快就會見底」（見97年度他字第
    4926號卷第62頁），堪以佐證被告乙○○所辯有據。亦即，
    被告2 人辯稱因市場景氣衰頹，告訴人亟欲銷貨予鼎容公司
    ，使鼎容公司大量吃貨，終因市場價格狂跌，致鼎容公司出
    貨回收款項不足給付告訴人貨款，應可採信為事實。從而，
    自難認為被告2 人自始即基於不給付貨款之不法意圖，向告
    訴人大量訂貨。
  (三)又告訴人要求調查鼎容公司及被告2 人之支付能力。此於原
    處分意旨已敘明：鼎容公司尚陸續給付1 千萬元、160 萬元
    之貨款，證人張大維另具結證稱：「他只付了一部份的貨款
    ，約付了1 千萬左右，剩餘的貨款他就未付了。另外他有退
    貨約2 千萬左右」、「我就打電話給乙○○，他說會付，但
    晚一點付」（見97年度他字第4926號卷第75頁），是被告2
    人顯非捲貨逃匿無蹤。而本院97年度重訴字第475 號民事判
    決鼎容公司應給付餘款41,935,184元，係一造辯論判決，已
    確定在案（見本院卷附公務電話紀錄），被告2 人亦無逃避
    清償之情事可言。況觀諸法務部票據信用資訊連結作業資料
    可知，鼎容公司自96年2 月2 日起拒絕往來，被告乙○○於
    95年8 月11日起拒絕往來，被告丙○○則無使用票據紀錄（
    見本院卷），既均於鼎容公司於95年6 月28日、29日向告訴
    人訂貨之後，則無證據證明鼎容公司或被告2 人於95年6 月
    28日 、29日訂貨當時已陷於無支付能力之狀態。
  (四)至於告訴人稱於97年8 月15日調查期日聲請調查鼎容公司第
    一商業銀行松貿分行帳戶往來明細部分，經本院遍查全卷並
    無此聲請。至於告訴人聲請調查商品流向，惟被告乙○○已
    陳稱貨物全數售出、得款3 千萬元還給告訴人等語，業如前
    述，核無調查之必要，更與被告2 人是否具備不法所有意圖
    無關。而告訴人主張：2 千餘萬元貨物非被告主動退回，係
    告訴人公司主動索回云云，則與證人張大維前揭證述內容不
    合，亦無可採。
  (五)綜上，告訴人聲請本件交付審判所執之理由，均無足動搖原
    處分對於證據採擷及事實之認定。
六、從而，原不起訴處分書及駁回再議處分書既已就被告2 人有
    無不法所有意圖而詐欺取財之構成要件，詳加調查、說明，
    對照卷內資料，本院認為原處分並無未盡之處，是原檢察官
    及臺灣高等法院檢察署檢察長分別予以不起訴處分及駁回再
    議之聲請，於法核無不合。聲請人所指上情，尚不足以作為
    認定被告2 人涉有任何詐欺取財犯罪證據。從而，本件交付
    審判之聲請為無理由，應予駁回。
七、據上論斷，應依刑事訴訟法第258 條之3 第2 項，裁定如主
    文。
中    華    民    國    97    年    12    月    31    日
                  刑事第六庭審判長  法  官  張永宏
                                    法  官  林孟皇
                                    法  官  林晏如
上正本與原本無異。
本裁定不得抗告。
                                    書記官  楊盈茹
中    華    民    國    98    年    1     月    5     日


司法院資訊處製作；財團法人民間司法改革基金會備份。
